【裁判字號】    96,婚,1187
【裁判日期】    970408
【裁判案由】    離婚
【裁判全文】
臺灣臺中地方法院民事判決              96年度婚字第1187號
原      告  乙○○
被      告  甲○○
上列當事人間請求離婚事件，經本院於中華民國97年3月25日言
詞辯論終結，判決如下：
    主      文
准原告與被告離婚。
訴訟費用由被告負擔。
    事實及理由
壹、原告起訴主張：兩造於民國72年1月15日結婚，現婚姻關係
    尚存續中。婚後被告並未負擔家用，亦未盡照顧子女之責，
    而由原告獨立扶養子女，被告現住房屋亦係原告購買，並負
    責繳納房屋貸款；且兩造個性不合，自十餘年前起即未曾同
    房發生性行為，原告並於96年2月間搬離住處，兩造就此分
    居迄今；被告竟復於分居期間，對兩造之子女林孟瀅、原告
    之母童周金珠實施肢體暴力行為。而兩造婚姻由於被告上開
    可歸責之行為，顯生重大裂痕，難以繼續維持亦無回復婚姻
    之希望，為此爰依民法第1052條第2項之規定，提起本訴等
    語。並聲明：如主文所示。
貳、被告則以：被告只要有工作，就會將收入拿回家；自原告86
    年間房子被騙事件發生後，兩造仍有同房數次，兩造於96年
    2月分居前，僅3、4年未曾同房；被告沒有對子女及原告母
    親施暴，96年6月間被告與原告之父因停車問題發生爭執，
    原告之父拿老虎鉗打被告，原告之母亦出手打被告臉部，被
    告於原告之母第2次出手時將之接住，始導致其摔倒，被告
    並未還手等語資為抗辯。並聲明：原告之訴駁回。
參、得心證之理由：
一、按有民法第1052條第1項以外之重大事由，難以維持婚姻者
    ，夫妻之一方得請求離婚，但其事由應由夫妻之一方負責者
    ，僅他方得請求離婚，民法第1052條第2項定有明文。次按
    民法第1052條第2項規定之立法意旨，在符合現代多元化社
    會之需要，使裁判離婚之事由較富彈性，其判斷之標準為婚
    姻是否已生破綻而無回復之希望，而婚姻是否已生破綻無回
    復之希望，不可依主觀的標準，即從原告已喪失維持婚姻意
    欲之主觀面加以認定，而應依客觀之標準，即難以維持婚姻
    之事實，是否已達倘處於同一境況，任何人均將喪失維持婚
    姻意欲之程度而定（最高法院94年度台上字第115號判決意
    旨參照）。至於婚姻如有難以維持之重大事由，於夫妻雙方
    就該事由均須負責時，應比較衡量雙方之有責程度，僅責任
    較輕之一方得向責任較重之他方請求離婚，如雙方之有責程
    度相同，則雙方均得請求離婚，始符民法第1052條第2項規
    定之立法本旨（最高法院95年度第5次民事庭會議決議參照
    ）。
二、原告主張兩造於72年1月15日結婚，現婚姻關係尚存續中，
    兩造自96年2月間即分居迄今等事實，有本院調取之全戶戶
    籍資料查詢結果表2件可證，並為被告所不爭執，應堪信為
    真正。
三、原告另主張兩造之婚姻關係，因可歸責於被告之上開事由，
    ，已生重大裂痕，且無回復希望等事實，則為被告否認，並
    以前詞置辯。惟查：
（一）原告所陳：兩造個性不合，自十餘年前起即未曾同房發生
      性行為一節，雖為被告否認，辯稱：自原告86年間房子被
      騙事件發生後，兩造雖僅同房數次，但兩造於96年2月分
      居前，僅3、4年未曾同房云云，惟縱依被告所陳，兩造於
      96年2月正式分居前，雖同住一處，但已十餘年鮮少同房
      發生性行為，甚且長達3、4年毫無性行為，則屬確定之事
      實。
（二）原告所陳：被告於兩造分居期間，曾對原告之母童周金珠
      實施肢體暴力行為之事實，除據其提出童周金珠於96年6
      月27日受傷就醫之診斷證明書1件為證外；童周金珠於本
      院97年2月21日行言詞辯論時，亦證稱：「（問：提示診
      斷證明書，有無此事實？）那是我受傷到醫院去驗傷的，
      是被告將我推倒，頭部撞到地上，頭部腫脹，被告是因為
      將車子放在我小姑的門口，我叫他不要停車在那裡，被告
      就罵我三字經，我沒有打被告，被告就將我推倒，被告之
      前就跟我女兒不合，被告比較常跟原告吵架，我之前也很
      疼被告」等語；又被告雖否認有對童周金珠施加肢體暴力
      行為，惟就其曾於96年6月間與原告之父、母因停車問題
      發生爭執，以及童周金珠在爭執後有摔倒等事實，亦不爭
      執。是本院綜參上情，除可認原告主張之該部分事實為真
      實外，且觀諸被告僅因停車問題，竟會引發其與岳、父母
      間之肢體衝突，自亦可據此認定被告非但與原告長期不合
      ，並與原告父、母關係不佳之事實。
（三）婚姻乃一男一女之兩性結合，以組織家庭，共同生活為目
      的，須夫妻雙方互助、互愛、互信、互敬、相互包容、扶
      持，遇事則應理性溝通、求取共識，始能協力完成一段美
      滿之婚姻與家庭生活。惟被告非但與原告長期不合，並與
      原告父、母關係不佳；又夫妻間性生活之和協，本屬維持
      夫妻生活美滿之重要因素之一，而兩造於96年2月正式分
      居前，雖同住一處，但已十餘年鮮少同房發生性行為，甚
      且長達3、4年毫無性行為，若非兩造間之婚姻早已生重大
      破綻，殆不至如此。其次，兩造自96年2月分居迄今已逾1
      年，分居後彼此幾乎互無往來，婚姻中夫妻彼此扶持之特
      質已蕩然無存，兩造已無情感，對於彼此之生活情況完全
      不瞭解，渠等之間僅存夫妻之名，而無夫妻之實，實與夫
      妻成立之本質有違。再者，被告於兩造分居期間，竟對其
      尊長（岳母）童周金珠施加肢體暴力，身為配偶之原告因
      此感到無比痛苦，並對兩造之婚姻絕望，不難想見，前開
      促成兩造夫妻生活圓滿幸福之基礎因之完全破毀，亦屬必
      然。執此，兩造間之婚姻非但已生重大破綻且無回復之希
      望，任何人處於原告同一情況下，均不願繼續維持婚姻生
      活，並堪信本件兩造間確有難以維持婚姻之重大事由存在
      ，且衡諸前揭兩造婚姻整體歸責事由，尚難認為原告可歸
      責之程度超逾被告（本院依上開情節，既已足堪認定兩造
      間有上開離婚事由存在，則兩造有關其餘原告主張離婚事
      由之攻防及舉證，即無庸贅敘）。從而，原告依民法第10
      52條第2項請求判決離婚，洵屬正當，應予准許，爰判決
      如主文第1項所示。
四、本件事實已臻明確，兩造其餘攻擊防禦及證據調查，均與本
    案之判斷不生影響，自勿庸一一審酌論列，併此敘明。
肆、訴訟費用負擔之依據：民事訴訟法第78條。
中    華    民    國    97    年    4     月    8    日
                  家事法庭    法  官  劉長宜
以上正本係照原本作成。
如對本判決上訴，須於判決送達後20日內向本院提出上訴書狀（
須附繕本）。
中    華    民    國    97    年    4     月    8    日
                              書記官


司法院資訊處製作；財團法人民間司法改革基金會備份。
